【裁判字號】    98,上訴,2088
【裁判日期】    980708
【裁判案由】    毒品危害防制條例
【裁判全文】
臺灣高等法院刑事判決                98年度上訴字第2088號
上  訴  人  臺灣桃園地方法院檢察署檢察官
上  訴  人
即  被  告  甲○○
                      號－現於臺灣台北看守所羈押中
選任辯護人  呂福元律師
上列上訴人因被告毒品危害防制條例案件，不服臺灣桃園地方法
院97年度訴字第618號，中華民國98年4月9日第一審判決（起訴
案號：臺灣桃園地方法院檢察署97年度偵字第11234號），提起
上訴，本院判決如下：
    主  文
原判決關於論罪部分撤銷。
甲○○所犯如附表一「應處罪刑」欄所示之罪，均累犯，各處如
附表一「應處罪刑」欄所示之刑，應執行有期徒刑貳拾伍年。未
扣案之販賣毒品所得新臺幣貳萬參仟伍佰元沒收，如全部或一部
不能沒收時，以其財產抵償之。未扣案之行動電話壹支（內含門
號0000000000號SIM 卡壹張）沒收，如全部或一部不能沒收時，
追徵其價額或以其財產抵償之。
其他部分上訴駁回。
    事  實
一、甲○○前於民國94年間，因施用第二級毒品案件，經原審法
    院以94年度桃簡字第1237號判決判處有期徒刑4月，如易科
    罰金以銀元300元折算1日確定，於94年9月19日執行完畢（
    構成累犯）。竟不思悔改，明知安非他命屬毒品危害防制條
    例第2條第2項第2款所稱之第二級毒品，不得販賣、持有，
    竟仍基於販賣第二級毒品營利之犯意，以丙○○申請之行動
    電話門號0000000000號作為販賣安非他命之聯絡工具，供欲
    向其購買安非他命之人與其聯絡之用，分別於如附表一所示
    之時間、地點，販售如附表一所示金額價值之安非他命（均
    無證據證明各次販售之安非他命重量已逾10公克）予如附表
    所示之人。嗣員警依據通訊監察，得知甲○○以上開門號作
    為販賣安非他命之聯絡工具，經持臺灣桃園地方法院檢察署
    檢察官核發之拘票於97年4月28日下午6時15分許，在甲○○
    位於桃園縣八德市○○街56巷4弄11號住處拘獲甲○○到案
    ，始陸續查悉上情。
二、案經桃園縣政府警察局移送臺灣桃園地方法院檢察署檢察官
    偵查起訴。
    理  由
甲、撤銷即有罪部分：
壹、證據能力部分：
一、按被告以外之人於審判外之言詞或書面陳述，除法律有規定
    者外，不得作為證據，刑事訴訟法第159條第1項固定有明文
    。惟被告以外之人於檢察事務官、司法警察官或司法警察調
    查中所為之陳述，與審判中不符時，其先前之陳述具有較可
    信之特別情況，且為證明犯罪事實存否所必要者，得為證據
    ，刑事訴訟法第159條之2亦有明文，此為同法第159條第1項
    所稱「法律有規定」，而為傳聞法則之例外。至本條所指「
    與審判中不符」，包括其陳述自身前後之不符（其前甚為詳
    細，於後則簡略，亦屬於此），及與審判中其他證據相齟齬
    ，導致關於「主要事實」應為相異認定者而言。是此之「不
    符」，自係指實質不符之陳述而言，是與主要事實無關之僅
    一字一句之不符，固不論矣，即使為一部不符，然倘該不符
    者係屬可分，亦應認為僅此一部之不符，有本條之適用，而
    非可藉此擴及其先前陳述之全部範圍。查證人丙○○、乙○○、丁○○、己○○、戊○○、辛○○、庚○○於警詢中所
    為之陳述，其性質均屬傳聞證據。渠等均係親自與被告聯絡
    購買安非他命之人，渠等於警詢時對於所親自經歷之向被告
    購入安非他命之時間、毒品交易之方式及地點、購買毒品之
    金額等事實之陳述均較明確，且於警詢之陳述距案發時日較
    近，以本案情況而言，自以警詢當時記憶較為深刻，不致因
    時隔日久而遺忘案情，且較無來自被告或其親屬甚或施用毒
    品圈之壓力而出於虛偽不實之指證，或事後串謀而故為迴護
    被告之機會，此外，復有通聯紀錄及監聽譯文可資佐證，又
    證人等分別於偵查中或審理中均證稱警訊係出於自由意識，
    是故並無其他證據證明上開證人之警詢筆錄有受污染而不宜
    作為證據之瑕疵，是其等陳述具有可信之特別情況，且為證
    明被告犯罪事實存否所必要，本院認依刑事訴訟法第159條
    之2規定具有證據能力，被告之選任辯護人認上開證人於警
    詢中所為陳述並無證據能力，尚非可採。
二、至證人乙○○、丙○○、丁○○、己○○、戊○○、辛○○
    、庚○○於偵查中供前具結所為之陳述（有結文附於偵查卷
    可稽，見臺灣桃園地方法院檢察署97年度偵字第11234 號偵
    查卷宗第95、115 、127 、140 、144 、157 、171 頁），
    係檢察官依法訊問，復無其他事證足資認定其等於檢察官訊
    問時有受違法取供情事，並無何特別不可信之情況，依刑事
    訴訟法第159條之1第2項之規定自亦有證據能力，被告原審
    之選任辯護人認上開證人於偵查中具結後所為陳述均無證據
    能力，實不足採。本院審理中被告及辯護人除爭執證人丙○○警訊之證據能力外，對於其他卷內其他供述證據及非供述
    證據，均同意列為本案證據，僅爭執其證明力，又前揭證據
    均經本院於審理期日提示上開證據資料並告以要旨，亦無不
    得作為證據之事由，依法自得作為證據，併此敘明。
貳、實體部分：
一、訊據被告固然承認門號0000000000號行動電話確係證人丙○○所申辦供其使用，且認識乙○○、丙○○、丁○○、己○○、戊○○、辛○○、庚○○，惟矢口否認有販賣第二級毒
    品安非他命之犯行，辯稱：乙○○、丙○○、丁○○、己○○、戊○○、辛○○、庚○○均係向綽號「阿勇」之男子購
    買安非他命，並非向伊購買，渠等會指認伊販買安非他命係
    因伊介紹綽號「阿勇」之男子給渠等認識，使渠等誤認伊與
    綽號「阿勇」之男子一起販賣安非他命云云。辯護人辯稱：
    丙○○申請之0000000000號行動電話於96年7月底或8月份才
    借予被告使用，證人等如何於在此之前即撥打0000000000號
    電話，向被告購買安非他命，又警方既已就該0000000000號
    電話實施監察，何以卷附通訊監察譯文，附表案件其中除五
    件外，其餘並無通訊監察譯文可佐，罪嫌尚有不足云云。
二、惟查：
(一)、證人丙○○曾經拿二個門號供被告甲○○使用，又其中行動
    0000000000號電話，係因甲○○說他沒有電話可以用，故請
    丙○○於辦易付卡給甲○○（96年4月13日申請），都給甲○○使用，丙○○並沒有用過等情，業據被告及丙○○於警
    訊、偵查中供述甚詳（偵查卷第12頁反面、第113、173頁）
    並有中華電信資料查訊單在卷足憑，故該0000000000號電話
    既為證人丙○○應被告甲○○之要求，於96年4月13日申請
    即供被告使用，從而辯護人所稱證人丙○○於96年7月底或8
    月始將0000000000號電話借予被告，之前並非被告使用等情
    ，與事實不符，要難採信。按販毒之認定，監聽通聯譯文僅
    為佐證之一，並非一定有通聯譯文之必要，查販毒者為避免
    被監聽查獲，借他人名義申請電話供販毒使用者所在多有，
    而證人既曾拿二個門號供被告使用，故被告係使用多支電話
    供聯絡販賣毒品之用，應無疑義，今警方僅查得0000000000
    號電話申請監聽，其他電話並未監聽，是故自不能僅執有00
    00000000號電話通聯譯文，據為認定被告有無販賣毒品之唯
    一準據，其他無監聽通聯譯文部分並非不得以其他證據作為
    認定之依據，從而辯護人所辯自無可採。
(二)、查被告分別於如附表一編號1所示之時間、地點，販賣第二
    級毒品安非他命予乙○○共4次等情，業據證人乙○○迭於
    警詢、偵查中證述：「於96年11月間認識被告，以門號0000
    000000號向被告聯絡購買安非他命，曾買過4次，第1次是96
    年11月1日，第2次是96年11月10日、第3次是96年12月底、
    第4次是97年1月20日，每次都以新臺幣（下同）1,00 0元至
    2,000元購買1包安非他命，都是在桃園縣八德市○○路50巷
    巷口等被告開車過來向被告購買安非他命」等語（見上開偵
    查卷宗第22、23、92、93頁），於原審審理中證稱：「確有
    撥打門號0000000000號行動電話向被告購買安非他命，但因
    時間已久，無法清楚記憶次數及購買日期，以偵查中所述為
    實在」等語（見原審卷第115至117頁）。又經原審檢視卷附
    被告與證人乙○○於96年11月1日19時35分、96年11月10 日
    05時48分電話監聽譯文內容分別為：「A（即受話者被告）
    ：喂。B：2個。A：等一下。」、「B（即受話者乙○○）：
    喂。A（即發話者被告）：你在睡覺嗎。B：是啊，我在等你
    。A：我現在才回來，1個人嗎，還是15。B：15喔。A：看你
    ，我是沒有差。B：我這裡剩1,000。A：看你。1喔，到時我
    打電話給你。B：好，晚再給你。A：不要啦，現在拼現金。
    B：好，多給我一點。A：好」等語（見上開偵查卷宗第26、
    28頁），而被告與證人乙○○均承認上開通聯譯文為其等彼
    此間之談話內容，證人乙○○於警詢及偵查中均證稱：「上
    開通聯譯文內所稱『2個』是指安非他命1包2,000元，『1個
    人』是指安非他命1包1,000元」等語（見上開偵查卷宗第23
    、93頁）），綜析上開通聯譯文內容，與證人乙○○前揭所
    證被告販售安非他命毒品情節相符合。
(三)、被告分別於如附表一編號2所示之時間、地點，販賣第二級
    毒品安非他命共3次予丙○○等情，業據證人丙○○迭於警
    詢、偵查中證述：「96年9月份某日、96年10月1日、96年10
    月5日3次都有向被告買到安非他命，都事先撥打門號000000
    0000號行動電話給被告聯繫購買事宜，96年9月份某日及96
    年10月5日都是以1,000元購買1包，都是我親自去買，96年1
    0月1日以500元購買1包，是我以上開電話與被告聯絡後，請
    我表弟壬○○去向被告拿，都是在被告位於桃園縣八德市○○街住處交易」等語（見上開偵查卷宗第31、32、111、112
    ）。又經原審檢視卷附被告與證人丙○○於96年10 月1日11
    時00分、96年10月5日12時52分電話監聽譯文內容分別為：
    「B（即發話者丙○○）：喂，500可以拿嗎。A（即受話者
    被告）：誰。B：我，叫阿勇過去拿。」、「A（即受話者被
    告）喂，怎樣？B（即發話者丙○○）：我在你樓下。A：幾
    個人。B：1個。」等語（見上開偵查卷宗第34、35頁），而
    被告與證人丙○○均承認上開通聯譯文為其等彼此間之談話
    內容，證人丙○○於警詢及偵查中均證稱：「上開通聯譯文
    內容是96年10月1日我撥打被告所持0000000000 號手機與他
    聯絡，約好後我再到壬○○家，被告要我把錢交給壬○○，
    再由壬○○到被告家拿安非他命賣給我，96年10 月5日我去
    被告家時撥打被告所持之上開手機，並在被告位於桃園縣八
    德市○○街56巷4弄11號前向他購買1,000元安非他命」等語
    （見上開偵查卷宗第31、111、11 2頁），復於本院審理時
    證稱：警訊偵查係出於自由意識，均屬實在，通聯紀錄是其
    對話無訛，綜析上開通聯譯文內容，與證人丙○○前揭所證
    被告販售安非他命毒品情節相符合。
(四)、被告分別於如附表一編號3所示之時間、地點，販賣第二級
    毒品安非他命予丁○○共2次等情，業據證人丁○○迭於警
    詢、偵查及審理中證述：「96年7月23日、96年10月2日凌晨
    12時許，都在被告位於桃園縣八德市○○街住處附近便利商
    店門口購買安非他命，都是以1,000元購買1包，也都是先以
    電話撥打被告所持0000000000之手機聯絡」等語（見上開偵
    查卷宗第117、118、125頁，及原審卷第125至130頁）。
(五)、被告分別於如附表一編號4所示之時間、地點，販賣第二級
    毒品安非他命予己○○共6次等情，業據證人己○○迭於警
    詢、偵查及審理中證述：「總共向被告買到6次安非他命，
    第1次是96年3月初下午1時許，第2次是96年3月底中午12時
    許，第3次是96年4月中旬中午12時許，第4次是96年4月底中
    午12時許，第5次是96年7月中旬中午12時許，第6次是96年8
    月中旬12時許，都有向被告買到安非他命，都事先撥打門號
    0000000000號行動電話給被告聯繫購買事宜，交易地點都是
    在被告位於桃園縣八德市○○街住處附近之黃昏市場，都是
    以1,000元購買1包安非他命」等語（見上開偵查卷宗第49至
    51、137至138頁）。
(六)、被告分別於如附表一編號5所示之時間、地點，販賣第二級
    毒品安非他命予戊○○共3次等情，業據證人戊○○迭於警
    詢、偵查及原審審理中證述：「總共3次向被告買到安非他
    命，第1次是96年11月底，在被告住處附近便利商店門口交
    易，第2次是97年2月4日下午7時許，第3次是97年2月5日中
    午12時許，第2、3次交易地點都是在桃園縣八德市霄裡裡山
    下店、長興路口，都事先撥打門號0000000000號行動電話給
    被告聯繫購買事宜，都是以1,000元購買1包安非他命」等語
    （見上開偵查卷宗第43、44、142，原審卷第18 2至186頁）
    。
(七)、被告分別於如附表一編號6所示之時間、地點，販賣第二級
    毒品安非他命予辛○○共2次等情，業據證人辛○○迭於警
    詢、偵查中證述：「總共向被告買到2次安非他命，第1次是
    96年10月初，第2次是96年10月20日22時15分許，都事先撥
    打門號0000000000號行動電話給被告聯繫購買事宜，都是以
    1,000元購買1包，交易地點都在被告位於桃園縣八德市○○
    街住處附近大水溝旁」等語（見上開偵查卷宗第62、63、15
    4、155）。又經原審檢視卷附被告與證人辛○○於96年10月
    20日22時15分電話監聽譯文內容分別為：「A（即受話者被
    告）：喂。B（即發話者辛○○）：董阿，你在哪裡，我可
    頡。A：安哪。B：你在哪裡。A：我在水溝旁。B：我知道，
    現在過去。A：幾個人。B：1個人。A：好。」等語（見上開
    偵查卷宗第66頁），而被告與證人辛○○均承認上開通聯譯
    文為其等彼此間之談話內容，證人辛○○於警詢及偵查中均
    證稱：「上開通聯譯文內容是96年10月20日我向被告購買安
    非他命之聯絡內容，1個人的意思就是向被告買1,000元的安
    非他命」等語（見上開偵查卷宗第63、155頁），綜析上開
    通聯譯文內容，與證人辛○○前揭所證被告販售安非他命毒
    品情節相符合。至證人辛○○於原審審理時另證稱：「沒有
    向被告購買安非他命，我們是一起施用，在警詢及偵查中證
    稱有向被告購買安非他命是因為太緊張，但警方與檢察官都
    沒有對我為脅迫或恐嚇」云云（見原審卷第264、265頁）。
    然查，證人辛○○自承其於警詢及偵查中之上開證言係出於
    任意性，而其於警詢、偵查中迭已詳細證述向被告購買安非
    他命之時間、地點、數量，及聯絡被告之方法，且互核一致
    ，又其所述門號0000000000號確係被告申辦使用無誤，又有
    通聯譯文在卷可佐，其於警詢及偵查中所述應非子虛，其於
    原審審理中更異前詞，改稱：被告係與伊一起施用毒品不是
    販毒予伊云云，顯係事後迴護被告之詞，與事實不符，不能
    採信。
(八)、被告分別於如附表一編號7所示之時間、地點，販賣第二級
    毒品安非他命予庚○○共4次等情，業據證人庚○○迭於警
    詢、偵查中及審理中證述：「總共向被告買到安非他命4次
    ，第1次是96年3月初，第2次是96年6月中旬，第3次是96年7
    月初，第4次是96年10月11日，都事先撥打門號0000 000000
    號行動電話給被告聯繫購買事宜，都是以1,000元購買1包，
    都是在被告位於桃園縣八德市○○街住處附近水溝旁交易」
    等語（見上開偵查卷宗第56、57、168、169）。
(九)、至被告於本院稱證人丙○○於本院詰問時是說和被告一起買
    ，不是被告賣他的等語，惟查證人丙○○於本院訊問時已明
    確證稱警訊、偵查中所述均為實在，並未證稱係屬合資，已
    如前述，有各該筆錄可稽，是被告所稱是與證人一起買等語
    ，自與事實不符，即非可採。
(十)、末按販賣安非他命毒品係違法行為，非可公然為之，且有其
    獨特之販售通路及管道，復無公定價格，容易增減分裝之份
    量，而每次買賣之價量，可能隨時依雙方關係深淺、資力、
    需求量及對行情之認知、來源是否充裕、查緝鬆嚴、購買者
    被查獲時供述購買對象之可能風險評估等，而異其標準，非
    可一概而論，本件被告既不承認其有上揭販賣安非他命之事
    實，原審自無從查得其販入安非他命之真正價格及其是否因
    非法販賣安非他命予上揭證人而獲得具體利潤之金額，然按
    近年來政府為杜絕毒品之氾濫，對於查緝施用及販賣毒品之
    工作，無不嚴加執行，販賣毒品罪又係重罪，設若無利可圖
    ，衡情一般持有毒品之人當無輕易將所持有之安非他命轉售
    他人而甘冒於再次向他人購買時，而有被查獲移送法辦之危
    險之理，且不論是瓶裝或袋裝之安非他命，均可任意分裝或
    增減其份量，而每次買賣之價量，亦隨時隨雙方關係之深淺
    、當時之資力、需要程度及對行情之認知等因素而為機動地
    調整，因之販賣之利得，除經坦承犯行，或帳冊價量均臻明
    確外，委難察得實情，職是之故，縱未確切查得販賣賺取之
    實際差價，但除別有事證，足認係按同一價格轉讓，確未牟
    利外，尚難執此即認非法販賣之事證有所不足，致知過坦承
    者難辭重典，飾詞否認者反得逞僥倖，而失情理之平。而被
    告與乙○○、丙○○、丁○○、己○○、戊○○、辛○○、
    庚○○間並無特殊情誼或至親關係，被告竟費心自甘承受重
    典，涉險販賣第二級毒品安非他命，當有牟利之圖。是被告
    販賣安非他命有營利之意圖，應可認定。
(十一)、綜上，被告上述如附表一所示各次販賣第二級毒品安非他命
    之犯行事證明確，所辯要屬推諉卸責之詞，委無採信，犯行
    堪以認定，應依法論科。
三、按安非他命係屬毒品危害防制條例第2 條第2 項第2 款規定
    所列之第二級毒品，不得非法持有、販賣。核被告如附表一
    所示販賣安非他命共24次，均係犯毒品危害防制條例第4條
    第2 項之販賣第二級毒品罪。公訴人起訴雖未論及如附表一
    編號4其中「96年4月底某日中午12時許」該次犯行，惟於97
    年10月23日原審審理程式中本案蒞庭檢察官當庭追加被告另
    涉犯此部分販賣第二級毒品安非他命犯行，原審自應併予審
    究，併此敘明。被告販賣第二級毒品安非他命前持有第二級
    毒品安非他命之低度行為，應為販賣第二級毒品之高度行為
    所吸收，均不另論罪。按所謂「集合犯」，係指立法者所制
    定之犯罪構成要件中，本即預定其數個同種類行為而反覆實
    行之犯罪而言；故是否集合犯之判斷，客觀上自應斟酌法律
    規範之本來意涵、實現該犯罪目的之必要手段、社會生活經
    驗中該犯罪必然反覆實行之常態及社會通念等；主觀上則視
    其反覆實施之行為是否出於行為人之一個犯意，並秉持刑罰
    公平原則，加以判斷之（最高法院96年度台上字第4762號判
    決意旨參照）。查行為人販賣毒品，係基於營利之意圖，其
    多次販賣毒品之行為，未必皆出於行為人之1個犯意決定；
    且觀諸毒品危害防制條例第4條第2項販賣第二級毒品罪之構
    成要件文義衡之，實無從認定立法者本即預定該犯罪之本質
    ，必有數個同種類行為而反覆實行之集合犯行，故有關販賣
    毒品之罪，難認係集合犯之罪，是被告所犯如附表一所示24
    次販賣第二級毒品罪，均犯意各別，應分論併罰。查被告前
    有如事實欄所載刑事科刑紀錄及執行情形，有臺灣高等法院
    被告前案紀錄表1份在卷可按，其受有期徒刑之執行完畢後
    ，於5年內故意再犯本件有期徒刑以上之罪，均為累犯，應
    依刑法第47條第1項之規定加重其刑，惟販賣第二級毒品之
    罪，其法定本刑為無期徒刑部分依法不得加重外，餘均依法
    加重其刑。
四、原審因認被告上揭犯行罪證明確予以論科固非無見，惟查，
    按犯毒品危害防制條例第四條至第九條、第十二條、第十三
    條或第十四條第一項、第二項之罪者，其供犯罪所用或因犯
    罪所得之財物均沒收之，如全部或一部不能沒收時，追徵其
    價額或以其財產抵償之，毒品危害防制條例第十九條第一項
    定有明文。倘犯罪所得之財物為新台幣時，因其本身即為我
    國現行貨幣價值之表示，固不發生追徵其價額之問題；惟其
    犯罪所得若為新台幣以外之財物，而全部或一部不能沒收時
    ，則應追徵其價額，使其繳納與原物相當之價額，或以其財
    產抵償之，方能達到沒收之目的。原判決就供犯販賣第二級
    毒品罪所用，未扣案之0000000000號行動電話一具，僅諭知
    如全部或一部不能沒收時，追徵其價額，而未併諭知「或以
    其財產抵償之」，自有疏漏。被告上訴意旨否認犯罪，徒執
    陳詞指摘原判決不當，雖無可取，然原判決既有可議，自應
    由本院將該部分及執行刑撤銷改判。
五、爰審酌被告前有施用毒品之前案紀錄，素行非佳，又將安非
    他命販賣他人施用，戕害他人身心健康之犯罪動機，其販買
    之數量屬小額零星販賣，尚無藏有鉅量之毒品，與大宗走私
    或利用幫派組織結構販賣者相較，對社會之危害稍低，被告
    或係能力不足供己用毒開銷，而在吸毒者彼此互通有無，並
    賺取其中些微差價，對社會造成之危害尚無從與販賣毒品之
    大盤、中盤相提並論，及被告犯後否認犯行，難認有何悔意
    ，態度不佳等一切情狀，分別量處如附表一「應處罪刑」欄
    所示之刑，並定應執行刑為有期徒刑25年。另認公訴人固就
    被告具體求處有期徒刑12年，並聲請併對被告宣告強制工作
    云云，惟審酌本件被告之犯罪情節、販賣毒品之次數等，認
    公訴人上開求刑，尚嫌過輕，而應以主文所示之刑為妥適，
    另按刑法第90條第1項固規定「有犯罪之習慣，或因遊蕩或
    懶惰成習而犯罪者，於刑之執行前，令入勞動場所強制工作
    」，而觀之卷附臺灣高等法院被告前案紀錄表，被告僅有施
    用毒品前案紀錄，難謂被告販賣毒品積習已深而有犯罪之習
    慣，亦無證據證明被告有因遊蕩或懶惰成習而犯罪之情形，
    故認無對被告宣告強制工作之必要。另未扣案之被告如附表
    一所示共24次販賣海洛因所得共23,500元（如附表一編號1
    之販賣予乙○○4次，依罪疑有利被告之原則，每次以1,000
    元計算），為其因上述犯罪所得之財物，雖未扣案，仍應依
    毒品危害防制條例第19條第1項規定宣告沒收之，如全部或
    一部不能沒收時，應依同條項後段之規定，諭知以其財產抵
    償之。再者，本件未扣案之行動電話1支（含未扣案之門號
    0000000000號SIM卡1張），係被告持以聯絡販賣毒品使用之
    物（SIM卡部分，因行動電話SIM卡於客戶申請門號並取得SI
    M卡時，即已取得該卡之所有權，所有權均移歸申請人或使
    用人，已非電信公司所有之物），雖未扣案，但該電話係被
    告要丙○○申請供其前開販賣毒品犯行所用之物，且既經移
    轉占有交付被告持有，應認為係被告所有，併依毒品危害防
    制條例第十九條第一項規定，宣告沒收之，如全部或一部不
    能沒收時，追徵其價額或以其財產抵償之（最高法院九十六
    年度台上字第一八二八號）。
參、駁回即無罪部分
一、公訴意旨另以：被告於如附表二所示之時間、地點，販賣第
    二級毒品安非他命予丙○○、己○○，因認被告此部分亦係
    犯毒品危害防制條例第4 條第2 項之罪嫌云云。
二、按犯罪事實應依證據認定之，無證據不得認定犯罪事實；又
    不能證明被告犯罪者，應諭知無罪之判決，刑事訴訟法第15
    4 條第2 項、第301 條第1 項分別定有明文。又事實之認定
    ，應憑證據，如未能發現相當證據，或證據不足以證明，自
    不能以推測或擬制之方法，為裁判基礎；且認定犯罪事實所
    憑之證據，其為訴訟上之證明，須於通常一般之人不致有所
    懷疑，而得確信其為事實之程度者，始得據為有罪之認定，
    倘其證明尚未達到此一程度，而有合理之懷疑存在而無從使
    事實審法院得有罪之確信時，即應由法院為諭知被告無罪之
    判決；再認定不利於被告之事實須依積極證據，苟積極證據
    不足為不利於被告事實之認定時，即應為有利於被告之認定
    ，更不必有何有利之證據（最高法院40年台上字第86號、76
    年台上字第4986號、30年上字第816 號判例參照）。另檢察
    官就被告犯罪事實，應負舉證責任，並指出證明方法，刑事
    訴訟法第154 條第2 項、第301 條及第161 條第1 項分別定
    有明文。是以，檢察官對於起訴之犯罪事實，應負提出證據
    及說服之實質舉證責任。倘其所提出之證據，不足為被告有
    罪之積極證明，或其闡明之證明方法，無從說服法官以形成
    被告有罪之心證，基於無罪推定之原則，自應為被告無罪判
    決之諭知（最高法院92年臺上字第128 號判例參照）。
三、公訴人認被告涉犯如附表二所示販賣安非他命予丙○○、己○○罪嫌，無非係以證人丙○○於偵查中及己○○於警詢、
    偵查中之證述及通訊監察譯文為據。然查：
(一)、證人丙○○於警詢中證稱：「我總共向被告購買安非他命3
    次，第1次是96年9月間，第2次是96年10月1日，第3次是96
    年10月5日（即如附表一編號2所示之3次），另外，我也向
    壬○○購買安非他命3次，第1次是96年8月18日，第2次是96
    年9月1日，第3次是96年9月5日（即如附表二編號1所示之3
    次），都是在壬○○住處向他購買，向被告購買是撥打被告
    0000000000之門號與其聯絡購買，向壬○○購買則是直接去
    他家買」等語（見上開偵查卷第31、32頁），於偵查中證稱
    ：「（問：你有跟壬○○買過安非他命？）我找不到被告時
    ，才會去找壬○○，之後壬○○就會向被告拿毒品給我，時
    間是96年8月18日、96年9月1日、96年9月5日」等語（見上
    開偵查卷宗第112、113頁），證人丙○○既於警詢中證稱如
    附表二編號1所示3次均係向壬○○購買安非他命，且其於偵
    查中證稱：找不到被告時，才會去找壬○○購買安非他命等
    語，是如附表二編號1所示3次販賣安非他命之人究竟是被告
    或應係壬○○已甚有可疑，又證人丙○○既稱找不到被告時
    始去找壬○○買安非他命，其又是如何得知壬○○向被告拿
    安非他命交付予伊，檢察官於偵查中並未訊明，亦從未傳訊
    壬○○調查丙○○所述是否與事實相符，至於被告與證人丙○○之通聯譯文，亦僅係如附表一編號2之96年10月1日向被
    告購買安非他命之通聯譯文，與檢察官起訴被告如附表二編
    號1部分之犯行無關。是尚難僅憑證人丙○○上開證詞，遽
    認被告有於如附表二編號1所示時間販賣安非他命予丙○○
    之犯行。
(二)、又證人己○○雖於警詢中有證稱：「有向被告購買安非他命
    共7次，第7次是96年10月6日下午15時40分」等語（見上開
    偵查卷宗第50頁），然於偵查中已證稱：「（問：依通聯譯
    文，你曾於96年10月6日15時35分許，與被告聯絡，內容為
    ：要多少，回答1，1嗎，你在哪裡，我在建國路，是何意？
    ）是我打的，是要聯絡購買安非他命，1就是1,000元的意思
    ，但當天並沒有買到等語（見上開偵查卷宗第138頁），於
    原審審理中證稱：「（問：為何警詢中稱第7次向被告購買
    安非他命的時間是在96年10月6日？）印象中就是沒有買到
    」、「（問：為何沒有買到？）不知道什麼原因沒有碰到面
    」等語（見原審卷第179頁），故證人己○○雖曾於96年10
    月6日打電話予被告表示欲購買安非他命，然該次並未碰面
    交易，已難認被告與己○○間就販賣安非他命一事已達成合
    意，況被告確有可能因謹慎觀察而有遲疑，尚未有販賣安非
    他命予己○○之真意，否則其應可逕自前往相約之地點進一
    步為交易，且縱因時間有所耽擱，亦可再聯繫另擇時間、地
    點交易，被告捨此弗為，致己○○此次未順利購得安非他命
    ，綜此，堪認被告尚未著手販賣安非他命予己○○甚明。
(三)、此外，複查無其他積極證據足證被告有如附表二所示之犯行
    ，依上說明，其被訴如附表二販賣第二級毒品部分，均屬不
    能證明，揆諸前開判例及法文所指，原審法院因而為被告無
    罪之諭知，核無不合。檢察官上訴意旨仍執前詞指摘原判決
    不當為無理由，應予駁回。
據上論斷，應依刑事訴訟法第368條、第369條第1項前段、第299
條第1項前段、毒品危害防制條例第4條第2項、第19條第1項，刑
法第11條前段、第47條第1項、第51條第5款，判決如主文。
本案經檢察官郭弘佑到庭執行職務。
中    華    民    國    98    年    7     月    8     日
                  刑事第二庭審判長法  官  洪光燦
                                  法  官  林恆吉
                                  法  官  宋明蒼
以上正本證明與原本無異。
如不服本判決，應於判決送達後十日內向本院提出上訴狀，其未
敘述理由者並應於提出上訴狀後十日內向本院補提理由書 (均須
按他造當事人之人數附繕本)「切勿逕送上級法院」。
                                  書記官  駱麗君
中    華    民    國    98    年    7     月    8     日
附錄本案論罪科刑之法條：
毒品危害防制條例第4條第2項
製造、運輸、販賣第二級毒品者，處無期徒刑或 7 年以上有期徒
刑，得併科新臺幣 7 百萬元以下罰金。
毒品危害防制條例第19條第1項
犯第 4 條至第 9 條、第 12 條、第 13 條或第 14 條第 1 項、
第2 項之罪者，其供犯罪所用或因犯罪所得之財物，均沒收之，
如全部或一部不能沒收時，追徵其價額或以其財產抵償之。
 ┌───────────────────────────────────────────────┬─────────┐
 │附表一                                                                                        │                  │
 ├──┬───┬────────┬───────────┬────────┬────┬─────┼─────────┤
 │編號│購毒者│販毒時間（民國）│    販  毒  地  點    │ 販  毒  金  額 │販 毒 者│ 聯絡電話 │   應處罪刑       │
 │    │      │                │                      │   （新台幣）   │        │          │                  │
 ├──┼───┼────────┼───────────┼────────┼────┼─────┼─────────┤
 │    │      │96年11月1日     │                      │                │        │          │甲○○販賣第二級毒│
 │    │      │                │                      │                │        │          │品，累犯，處有期徒│
 │    │      │                │                      │                │        │          │刑柒年貳月。      │
 │    │      │                │                      │                │        │0000000000│                  │
 │    │      ├────────┤                      │                │        │（甲○○）├─────────┤
 │ 1  │乙○○│96年11月10日    │桃園縣八德市○○路50巷│1000元至2000元  │甲○○  │   ↑↓   │甲○○販賣第二級毒│
 │    │      │                │口                    │                │        │          │品，累犯，處有期徒│
 │    │      │                │                      │                │        │          │刑柒年貳月。      │
 │    │      ├────────┤                      │                │        │0000000000├─────────┤
 │    │      │96年12月底某日  │                      │                │        │（乙○○）│甲○○販賣第二級毒│
 │    │      │                │                      │                │        │          │品，累犯，處有期徒│
 │    │      │                │                      │                │        │          │刑柒年貳月。      │
 │    │      ├────────┤                      │                │        │          ├─────────┤
 │    │      │97年1月20日     │                      │                │        │          │甲○○販賣第二級毒│
 │    │      │                │                      │                │        │          │品，累犯，處有期徒│
 │    │      │                │                      │                │        │          │刑柒年貳月。      │
 ├──┼───┼────────┼───────────┼────────┼────┼─────┼─────────┤
 │    │      │                │                      │                │        │0000000000│甲○○販賣第二級毒│
 │    │      │96年9月間某日   │桃園縣八德市○○街56巷│    1000元      │ 甲○○ │（甲○○）│品，累犯，處有期徒│
 │    │      │                │4弄11號甲○○住處     │                │        │   ↑↓   │刑柒年貳月。      │
 │ 2  │丙○○├────────┼───────────┼────────┤        │0000000000├─────────┤
 │    │      │96年10月1日     │由丙○○表弟壬○○前往│    500元       │        │（丙○○）│甲○○販賣第二級毒│
 │    │      │                │甲○○住處拿毒品      │                │        │          │品，累犯，處有期徒│
 │    │      │                │                      │                │        │          │刑柒年貳月。      │
 │    │      ├────────┼───────────┼────────┤        │          ├─────────┤
 │    │      │96年10月5日     │桃園縣八德市○○街56巷│    1000元      │        │          │甲○○販賣第二級毒│
 │    │      │                │4弄11號甲○○住處     │                │        │          │品，累犯，處有期徒│
 │    │      │                │                      │                │        │          │刑柒年貳月。      │
 ├──┼───┼────────┼───────────┼────────┼────┼─────┼─────────┤
 │    │      │96年7月23日     │                      │                │        │0000000000│甲○○販賣第二級毒│
 │    │      │                │                      │                │        │（甲○○）│品，累犯，處有期徒│
 │    │      │                │                      │                │        │   ↑↓   │刑柒年貳月。      │
 │    │      │                │                      │                │        │ 公用電話 │                  │
 │    │      │                │                      │                │        │（丁○○）│                  │
 │ 3  │丁○○├────────┤桃園縣八德市○○街56巷│     1000元     │ 甲○○ ├─────┼─────────┤
 │    │      │96年10月2 日凌晨│4 弄11號甲○○住處附近│                │        │0000000000│甲○○販賣第二級毒│
 │    │      │零時許          │便利商店門口          │                │        │（甲○○）│品，累犯，處有期徒│
 │    │      │                │                      │                │        │          │刑柒年貳月。      │
 │    │      │                │                      │                │        │   ↑↓   │                  │
 │    │      │                │                      │                │        │0000000000│                  │
 │    │      │                │                      │                │        │（丁○○）│                  │
 ├──┼───┼────────┼───────────┼────────┼────┼─────┼─────────┤
 │    │      │96年3 月初某日下│                      │                │        │          │甲○○販賣第二級毒│
 │    │      │午1 時許        │                      │                │        │          │品，累犯，處有期徒│
 │    │      │                │                      │                │        │          │刑柒年貳月。      │
 │    │      ├────────┤                      │                │        │          ├─────────┤
 │    │      │96年3 月底某日中│                      │                │        │          │甲○○販賣第二級毒│
 │    │      │午12時許        │                      │                │        │          │品，累犯，處有期徒│
 │    │      │                │                      │                │        │          │刑柒年貳月。      │
 │    │      ├────────┤                      │                │        │          ├─────────┤
 │    │      │96年4 月中旬某日│                      │                │        │0000000000│甲○○販賣第二級毒│
 │ 4  │己○○│中午12時許      │桃園縣八德市○○街56巷│    1000元      │ 甲○○ │（甲○○）│品，累犯，處有期徒│
 │    │      │                │4弄11號甲○○住處附近 │                │        │          │刑柒年貳月。      │
 │    │      ├────────┤之黃昏市場            │                │        │   ↑↓   ├─────────┤
 │    │      │96年4 月底某日中│                      │                │        │0000000000│甲○○販賣第二級毒│
 │    │      │午12時許        │                      │                │        │（己○○）│品，累犯，處有期徒│
 │    │      │                │                      │                │        │          │刑柒年貳月。      │
 │    │      ├────────┤                      │                │        │          ├─────────┤
 │    │      │96年7 月中旬某日│                      │                │        │          │甲○○販賣第二級毒│
 │    │      │中午12時許      │                      │                │        │          │品，累犯，處有期徒│
 │    │      │                │                      │                │        │          │刑柒年貳月。      │
 │    │      ├────────┤                      │                │        │          ├─────────┤
 │    │      │96年8 月中旬某日│                      │                │        │          │甲○○販賣第二級毒│
 │    │      │中午12時許      │                      │                │        │          │品，累犯，處有期徒│
 │    │      │                │                      │                │        │          │刑柒年貳月。      │
 ├──┼───┼────────┼───────────┼────────┼────┼─────┼─────────┤
 │    │      │96年11月底某日  │桃園縣八德市○○街56巷│                │        │          │甲○○販賣第二級毒│
 │    │      │                │4弄11號甲○○住處附近 │                │        │          │品，累犯，處有期徒│
 │    │      │                │之便利商店門口        │                │        │          │刑柒年貳月。      │
 │    │      │                │                      │                │        │0000000000│                  │
 │    │      │                │                      │                │        │（甲○○）│                  │
 │    │      ├────────┼───────────┤     1000元     │ 甲○○ │   ↑↓   ├─────────┤
 │ 5  │戊○○│97年2月4日晚間7 │                      │                │        │0000000000│甲○○販賣第二級毒│
 │    │      │時許            │                      │                │        │（戊○○）│品，累犯，處有期徒│
 │    │      │                │                      │                │        │          │刑柒年貳月。      │
 │    │      ├────────┤桃園縣八德市霄裡裡山下│                │        │          ├─────────┤
 │    │      │97年2月5日中午12│店、長興路口          │                │        │          │甲○○販賣第二級毒│
 │    │      │時許            │                      │                │        │          │品，累犯，處有期徒│
 │    │      │                │                      │                │        │          │刑柒年貳月。      │
 ├──┼───┼────────┼───────────┼────────┼────┼─────┼─────────┤
 │    │      │96年10月初某日  │                      │                │        │0000000000│甲○○販賣第二級毒│
 │    │      │                │桃園縣八德市○○街56巷│                │        │（甲○○）│品，累犯，處有期徒│
 │    │      │                │4弄11號甲○○住處附近 │                │        │          │刑柒年貳月。      │
 │ 6  │辛○○├────────┤水溝旁                │     1000元     │ 甲○○ │   ↑↓   ├─────────┤
 │    │      │96年10月20日    │                      │                │        │0000000000│甲○○販賣第二級毒│
 │    │      │                │                      │                │        │（辛○○）│品，累犯，處有期徒│
 │    │      │                │                      │                │        │          │刑柒年貳月。      │
 ├──┼───┼────────┼───────────┼────────┼────┼─────┼─────────┤
 │    │      │96年3月初某日   │                      │                │        │          │甲○○販賣第二級毒│
 │    │      │                │                      │                │        │          │品，累犯，處有期徒│
 │    │      │                │                      │                │        │          │刑柒年貳月。      │
 │    │      ├────────┤                      │                │        │0000000000├─────────┤
 │    │      │96年6 月中旬某日│桃園縣八德市○○街56巷│                │        │（甲○○）│甲○○販賣第二級毒│
 │    │      │                │4弄11號甲○○住處附近 │                │        │          │品，累犯，處有期徒│
 │    │      │                │水溝旁                │                │        │          │刑柒年貳月。      │
 │ 7  │庚○○├────────┤                      │     1000元     │ 甲○○ │   ↑↓   ├─────────┤
 │    │      │96年7月初某日   │                      │                │        │0000000000│甲○○販賣第二級毒│
 │    │      │                │                      │                │        │          │品，累犯，處有期徒│
 │    │      │                │                      │                │        │          │刑柒年貳月。      │
 │    │      ├────────┤                      │                │        │（庚○○）├─────────┤
 │    │      │96年10月11日    │                      │                │        │          │甲○○販賣第二級毒│
 │    │      │                │                      │                │        │          │品，累犯，處有期徒│
 │    │      │                │                      │                │        │          │刑柒年貳月。      │
 └──┴───┴────────┴───────────┴────────┴────┴─────┴─────────┘
 ┌───────────────────────────────────────────────┐
 │附表二                                                                                        │
 ├──┬───┬────────┬───────────┬────────┬────┬─────┤
 │編號│購毒者│販毒時間（民國）│    販  毒  地  點    │ 販  毒  金  額 │販 毒 者│ 聯絡電話 │
 │    │      │                │                      │   （新台幣）   │        │          │
 ├──┼───┼────────┼───────────┼────────┼────┼─────┤
 │    │      │ 96年8 月18日   │                      │                │        │          │
 │    │      ├────────┤                      │                │        │          │
 │    │      │ 96年9 月1 日   │ 由丙○○表弟壬○○前 │                │        │0000000000│
 │ 1  │丙○○│                │ 往甲○○住處拿毒品   │                │        │（甲○○）│
 │    │      │                │                      │500 元至1000元  │甲○○  │   ↑↓   │
 │    │      ├────────┤                      │                │        │0000000000│
 │    │      │ 96年9 月5 日   │                      │                │        │（乙○○）│
 ├──┼───┼────────┼───────────┼────────┼────┼─────┤
 │ 2  │己○○│96年10月6 日15時│桃園縣八德市○○街56巷│     1000元     │甲○○  │0000000000│
 │    │      │40分            │4 弄11號甲○○住處附近│                │        │（甲○○）│
 │    │      │                │之黃昏市場            │                │        │   ↑↓   │
 │    │      │                │                      │                │        │0000000000│
 │    │      │                │                      │                │        │（己○○）│
 └──┴───┴────────┴───────────┴────────┴────┴─────┘


司法院資訊處製作；財團法人民間司法改革基金會備份。
